臺灣臺中地方法院刑事裁定　　　　　　　　96年度自字第16號
自　訴　人　王正喜
被　　　告　甲○○
右列被告因詐欺案件，經自訴人提起自訴，本院裁定如左：
    主  文
本件自訴駁回。
    理  由
一、本件自訴意旨：詳如附件自訴狀所載。
二、按法院或受命法官，得於自訴案件第一次審判期日前訊問自
    訴人、被告及及調查，經訊問及調查之結果，如認為案件有
    刑事訴訟法第二百五十二條至第二百五十四條之情形者，得
    以裁定駁回其自訴，同法第三百二十六條第三項定有明文。
    次按刑法第三百三十九條第一項詐欺罪之成立，須意圖為自
    己不法之所有，以詐術使人將本人或第三人之物交付為要件
    ，所謂以詐術使人交付，必須被詐欺人因其詐術而陷於錯誤
    ，若其所用方法，不能認為詐術，亦不致使人陷於錯誤，即
    不構成該罪，最高法院四十六年臺上字第二六０號判例可資
    參照。即刑法詐欺罪之成立，以行為人自始有為自己或第三
    人不法所有之意圖為要件，債務人於債之關係成立後，有未
    依債之本旨履行給付者，依社會一般交易經驗原因非一，或
    因不可歸責之事由而不能給付，或因合法主張抗辯而拒絕給
    付，甚至債之關係成立後，始行惡意遲延給付，皆有可能，
    非盡可推定為自始無意給付之詐欺犯罪一端；是若無足以證
    明其在債之關係發生時，自始即具有不法所有意圖之積極證
    據，亦僅能令負民事債務不履行之責任，要難以單純債務不
    履行之狀態，而推定債務人自始即有不法所有意圖之詐欺犯
    意。
三、經查：
（一）本案自訴人王正喜律師指稱被告於民國九十五年十一月七
      日，在臺中市○○街二巷五號自訴人之律師事務所，以新
      臺幣（下同）八萬元之代價，選任自訴人為其在臺灣南投
      地方法院之九十五年度訴字第六九五號違反水土保持法案
      件之辯護人，自訴人應允並接受委任後，遂著手進行閱卷
      等事項，且於九十五年十一月二十日上午在臺灣南投地方
      法院開庭時，因同時接受該案另二同案被告之委任，而由
      該二同案被告分擔律師費二萬元（已支付完畢，即被告應
      支自訴人之律師費減為六萬元），該案並於同日審結，而
      於九十五年十二月六日宣判，然被告迄未支付律師費六萬
      元等情，為被告所不否認，並有上開案件卷宗、證明單、
      免用統一發票收據、託運單、存證信函、回執等影本各一
      份在卷可稽，固堪信為真實。
（二）惟自訴人並未提出被告施用詐術之證據方法供查證，且其
      嗣後指稱被告已清償全部律師費，且認被告於委任之初並
      無不法利益之意圖，是本件並無證據證明被告有何施用詐
      術之事實，與詐欺罪之構成要件尚有差距，自訴人催討被
      告返還款項不成，應循民事求償程序主張權利，不能僅因
      被告未即刻還款即率認被告有詐欺罪嫌。此外，復查無其
      他積極證據證明被告有自訴意旨所指犯行，既無法證明被
      告犯罪，參酌上揭說明，本件自訴應予駁回。
據上論結，應依刑事訴訟法第三百二十六條第三項、第二百五十
二條第十款裁定如主文。
中　　華　　民　　國　　96　　年　　4 　　月　　18　　日
                      刑事第九庭  法  官  莊秋燕
以上正本證明與原本無異。
如不服本裁定應於送達後五日內向本院提出抗告狀。
                                  書記官  顏督訓
中　　華　　民　　國　　96　　年　　4 　　月　　18　　日
